【裁判字號】    97,聲判,45
【裁判日期】    980216
【裁判案由】    聲請交付審判
【裁判全文】
臺灣桃園地方法院刑事裁定              97年度聲判字第45號
聲  請  人
即  告訴人  乙○○
代  理  人  陳明暉律師
被      告  丙○○
            甲○○原名吳家杰.
上列聲請人因被告偽造文書等案件，不服臺灣高等法院檢察署檢
察長於民國97年11月14日九十七年度上聲議字第六一四○號駁回
再議之處分（原不起訴處分案號：臺灣桃園地方法院檢察署九十
六年度偵字第二○八七六號），聲請交付審判，本院裁定如下：
    主  文
聲請駁回。
    理  由
一、聲請交付審判意旨略以：民國96年7月2日即本件車禍事故發
    生當時，張証凱是否駕駛另一輛車跟隨在後，除被告丙○○
    、甲○○及張証凱之供述外，別無其他證據，且卷附之現場
    照片並無張証凱之車輛；又丙○○如係駕駛人，豈有毫不關
    心車損之理；再警員到場處理時，為何未見丙○○出面，而
    由甲○○表示為駕駛人並接受酒測；又檢察官未勘驗現場或
    命警員測量告訴人當時位置，故其判斷告訴人無可能看到自
    駕駛座下車者何人等語，仍有查證未周；又刑事局未調閱甲
    ○○病歷即採信其片面之詞而認其不宜施以測謊，尚無依據
    ；暨原不起訴處分不採信證人即承辦警員涂文耀、陳國華及
    陳耀勳證述甲○○於案發當場已自稱為駕駛人等語，有違經
    驗法則云云。
二、按告訴人不服上級法院檢察署檢察長或檢察總長認再議為無
    理由而駁回之處分者，得於接收處分書後十日內委任律師提
    出理由狀，向該管第一審法院聲請交付審判；法院認為交付
    審判之聲請不合法或無理由者，應駁回之，刑事訴訟法第二
    百五十八條之一第一項、第二百五十八條之三第二項前段分
    別定有明文。查本件聲請人即告訴人乙○○對被告丙○○、
    甲○○提出刑法第二百十四條使公務員登載不實及傷害等案
    件之告訴，經臺灣桃園地方法院檢察署檢察官於97年9 月30
    日以九十六年度偵字第二○八七六號為不起訴處分後，聲請
    人對之聲請再議，亦經臺灣高等法院檢察署檢察長於97年11
    月14日以九十七年度上聲議字第六一四○號處分書，認再議
    無理由而為駁回再議之處分，該駁回再議之處分書業於97年
    11月24日送達予聲請人等情，業經本院調取上開偵查卷宗核
    閱屬實，是聲請人於97年12月2 日委任律師向本院聲請交付
    審判，其聲請合於「再議前置原則」及「強制律師代理」等
    要件，並於法定期間提出聲請，均符法定程序，先予敘明。
三、原不起訴處分及再議駁回處分之理由略以：
  (一)被告甲○○涉犯過失傷害罪部分：
    偵查中經隔離訊問被告甲○○、丙○○後，其等所述情節核
    與證人張証凱於警詢及偵查中之證述大致相符。告訴人雖證
    述親見被告甲○○自駕駛座下車。然依告訴人發生車禍後摔
    落之位置，衡情應無可能看到自駕駛座下車者為何人。復觀
    諸被告丙○○於案發當日上午製作之警詢筆錄，其對於肇事
    經過敘述詳細，甚對於因路邊停放車號FB－0627號自小用小
    客車以致影響行車視線乙節亦有陳述，倘非駕駛者，衡情應
    無可能對上情知之甚詳；況被告丙○○與甲○○交情未深，
    亦無親屬關係，理應無頂替甲○○而自攬刑事責任之必要。
    再參以被告甲○○因長期服用治療腎臟疾病之藥物以致有胸
    悶痛、身體灼熱及精神恍惚之副作用，不宜進行測試；另被
    告丙○○就並無頂替他人駕駛肇事車輛及案發當時係由其駕
    駛肇事車輛等問題，經測試結果均呈現無說謊反應，有卷附
    該局之鑑定書可憑，益徵被告甲○○辯稱駕駛者為丙○○等
    語，應堪採信。另證人即承辦警員塗文耀、陳國華及陳耀勳
    警員於偵查中均結證述被告甲○○曾表示車輛為伊駕駛等語
    ，僅足證被告甲○○涉犯頂替罪嫌。
  (二)丙○○、甲○○涉犯偽造文書部分：
    按刑法第二百十四條之使公務員登載不實罪，若其所為申報
    ，公務員尚須為實質之審查，以判斷其真實與否，始得為一
    定之記載者，即無從成立該罪。查甲○○、丙○○、張証凱
    於警詢之供述，承辦員警本有實質查核之義務，以判斷其真
    實與否，是員警縱認被告所言不實，亦難以該罪相繩等語。
  (三)聲請人於聲請再議狀中所指各節，或屬其個人片面之法律思
    維，或為臆測之詞，或與本案無必然之直接關係，自不能以
    其單純指訴即認被告等涉有犯行而科以刑責。
四、按新修正刑事訴訟法第二百五十八條之一規定告訴人得向法
    院聲請交付審判，係新增對於「檢察官不起訴或緩起訴裁量
    權」制衡之一種外部監督機制，法院僅就檢察官所為不起訴
    或緩起訴之處分是否正確加以審查，以防止檢察機關濫權，
    依此立法精神，法院就聲請交付審判案件之審查，應以審酌
    告訴人所指摘不利被告之事證未經檢察機關詳為調查斟酌，
    或不起訴處分書所載理由違背經驗法則、論理法則及證據法
    則為限，否則即應依同法第二百五十八條之三第二項前段規
    定，以聲請無理由裁定駁回。經查：
  (一)證人張証凱於警詢及偵查中均證稱：伊當時有駕駛車牌號碼
    CP－9888號自小客車在後面；約五十公尺右側路邊等語，參
    酌偵查卷附之現場照片所示，在被告丙○○所有即本件肇事
    之車號6079－QH號自小客車右後方，確實停有一排汽車，雖
    照片上無法辨識各輛汽車之車牌號碼，惟證人張証凱於警詢
    時既可指出上情，是其所述即屬有據，故告訴人質疑除被告
    等人證述外，別無其他證據足證張証凱曾駕駛另一輛車跟隨
    在後云云，尚難採信。
  (二)又被告丙○○於偵查中供稱：案發當時我胸口痛等語，與被
    告甲○○於警詢及偵查中均供稱：丙○○因有碰撞，覺得身
    體不適等語、證人張証凱於警詢及偵查中證稱：丙○○因胸
    口碰撞到，所以手撫胸口、胸口痛等語，互核相符，則被告
    丙○○因本件車禍碰撞受傷需要休息而未能親自查看車損，
    並委由被告甲○○代為處理車禍事宜，即非無可能，是告訴
    人以被告丙○○如係駕駛人，豈有毫不關心車損之理，進而
    質疑原處分有悖於論理及經驗法則云云，亦難採信。
  (三)再者，被告甲○○於警詢時供稱：我從我車輛的左後門下車
    等語，與證人張証凱於警詢時證稱：甲○○從左後門下車等
    語一致。而告訴人於警詢及偵查中固均證稱：車禍發生後，
    伊跌坐在肇事汽車之右側門邊約二公尺處等語，然車禍發生
    後，告訴人既受到頭部外傷疑腦震盪等傷害，有天晟醫院診
    斷診明書為證，其是否能在第一時間即全神貫注地觀察究係
    何人自肇事車輛下車，以及該人究係由汽車左方之駕駛座或
    左後方之乘客座位下車等情，即非無疑，是告訴人以此質疑
    原不起訴處分有適用法律不當云云，尚無足採。
  (四)測謊鑑識之實施，係依據測謊機紀錄受測者對問題關心程度
    所呈現之呼吸、血壓脈搏及皮膚電阻等生理反應來分析研判
    ，故施測人員在進行測謊鑑識前，需對受測者之生理及心理
    狀況加以詢問、瞭解，如認為有足以影響測謊結果之因素者
    ，即不應予以施測，否則其結果即足以動搖測謊整體結構而
    影響測謊結果之實質，是內政部刑事警察局之施測人員以其
    專業知識研判，認為被告甲○○之身心狀況有不適宜施行測
    謊之情形，其判斷結果應予尊重，是告訴人以內政部刑事警
    察局未調閱甲○○病歷即採信其片面之詞而認其不宜施以測
    謊云云，即難認為允洽。
  (五)證人即承辦警員涂文耀、陳國華及陳耀勳固於偵查中均證稱
    ：甲○○於案發當場已自稱為駕駛人等語，然上揭證人所證
    明者，均為渠等到場後處理本件車禍事故時，聽聞被告甲○
    ○供述之內容，而非渠等三人有親眼目睹本件車禍發生時，
    系爭肇事車輛的駕駛人為何人，而被告甲○○嗣後於警詢及
    偵查中已翻異前詞，供稱是被告丙○○駕駛，復為被告丙○
    ○所是認，故系爭肇事車輛之實際駕駛人身分自難僅憑上開
    證人之證述遽以認定，是告訴人主張原不起訴處分書未依上
    開證人之證述認定事實，有違背常理及經驗法則云云，亦無
    足採。
五、綜上所述，原不起訴處分書認被告應為不起訴處分，及臺灣
    高等法院檢察署檢察長認聲請人之再議並無理由而駁回其再
    議之聲請，經核與卷內現存事證並無不合，是上開不起訴處
    分及駁回再議之處分，於法並無違誤。聲請意旨仍執前詞，
    以上開處分採證不詳，理由矛盾等事由，指摘上開處分違法
    而聲請交付審判，為無理由，應予駁回。
據上論斷，依刑事訴訟法第二百五十八條之三第二項前段，裁定
如主文。
中    華    民    國    98    年    2     月    16    日
                  刑事第十二庭審判長法  官  魏于傑
                                    法  官  許雅婷
                                    法  官  李文娟
以上正本證明與原本無異。
不得抗告。
                                    書記官  蕭秀蓉
中    華    民    國    98    年    2     月    16    日


司法院資訊處製作；財團法人民間司法改革基金會備份。
